臺灣臺南地方法院刑事判決　　　　　　 100年度訴字第1542號
公　訴　人　臺灣臺南地方法院檢察署檢察官
被　　　告　柯永泉
上列被告因違反毒品危害防制條例案件，經檢察官提起公訴（10
0年度毒偵字第1562、2266號），被告於準備程序期日就被訴事
實為有罪陳述，本院裁定進行簡式審判程序，判決如下：
    主  文
柯永泉施用第一級毒品，累犯，處有期徒刑拾月，扣案之第一級
毒品海洛因壹包（檢驗後淨重零點零陸貳公克）沒收銷燬，毒品
包裝袋壹個沒收。
    事實及理由
一、犯罪事實：柯永泉曾因施用毒品案件，經臺灣彰化地方法院
    以90年度毒聲字第3835號裁定送觀察、勒戒後，認無繼續施
    用毒品之傾向，經臺灣彰化地方法院檢察署檢察官以90年度
    毒偵字第2284、3509號為不起訴處分確定，於90年2月1日釋
    放出所執行完畢；又於91年間，因施用第二級毒品案件，經
    臺灣彰化地方法院以91年度毒聲字第1218號裁定移送戒治處
    所施予強制戒治1年，迄92年9月6日戒治期滿，所犯刑事案
    件部分，則分別經臺灣彰化地方法院以91年度彰簡字第355
    號、臺灣臺中地方法院以91年度易字第2939號判處有期徒刑
    5月、有期徒刑6月確定；於94年間，又因施用第一、二級毒
    品案件，經臺灣彰化地方法院以94年度訴字第1459號、94年
    度訴字第2174號判決判處應執行有期徒刑11月及1年4 月確
    定，於100年2月22日全部執行完畢。詎其猶不知悔改，復基
    於施用第一級及第二級毒品之犯意，於100年7月31日7時許
    ，在臺南市○○區○○路一段466號2樓之12住處，以摻入香
    菸之方式，同時施用第一級毒品海洛因及第二級毒品甲基安
    非他命1次。嗣其於100年8月1日18時45分許，在臺南市○○
    區○○路6號前，因持有海洛因1包（檢驗前淨重0.072 公克
    、檢驗後淨重0.062公克）為警查獲，並經警採尿送驗，結
    果呈安非他命類及鴉片類陽性反應，而悉上情。案經臺南市
    政府警察局第二分局移送臺灣台南地方法院檢察署檢察官偵
    查起訴及臺灣台南地方法院檢察署檢察官自動檢舉簽分偵辦
    起訴。
二、按92年7月9日新修正之毒品危害防制條例刪除「2犯」及「3
    犯」之規定，將施用毒品者簡化區分為初犯、再犯，並認施
    用毒品者係屬病患性犯人，以觀察、勒戒戒除其身癮，以強
    制戒治去除其心癮。經觀察、勒戒或強制戒治執行完畢釋放
    後，若係5年後再犯該條例第10條施用毒品罪者，檢察官應
    先聲請法院裁定令被告入勒戒處所觀察、勒戒，並視有無繼
    續施用毒品傾向，決定應予釋放、為不起訴之處分，或應聲
    請法院裁定令入勒戒處所強制戒治；若係5年內「再犯」同
    條例第10條施用毒品罪者，依同條例第23條第2項規定，檢
    察官則應依法追訴；且觀諸該條例第20條第3項，及同條例
    第23條第2項之修正理由，如施用毒品者係前經觀察、勒戒
    或強制戒治等治療程序執行完畢5年後，始再施用毒品之「
    初犯」，因前所執行之觀察、勒戒或強制戒治已足收戒除毒
    癮之效，自應重新執行觀察、勒戒或強制戒治等治療程序，
    並於治療程序執行完畢後，由檢察官為不起訴處分，毋庸對
    之追訴處罰；反之，在「再犯」之情形，因其先前所為治療
    程序顯未能收戒斷毒癮之效，且考量施用毒品者之再犯率偏
    高，乃簡化其刑事處遇程序，而逕予追訴處罰，不再施以治
    療程序。參酌上開立法理由，修正毒品危害防制條例就施用
    毒品者，祇於「初犯」及「5年後再犯」二種情形，有其追
    訴條件之限制，即須於初犯經觀察、勒戒或強制戒治釋放後
    ，5年內均無施用毒品之行為，始能認其前所實施之觀察、
    勒戒或強制戒治已足遮斷毒癮，而得於5年後再犯時，再予
    適用初犯之規定，重行觀察、勒戒等程序。倘5年內已經再
    犯，被依法追訴處罰，縱其第3次（或第3次以上）施用毒品
    之時間在初犯釋放5年以後，即與「5年後再犯」之情形有別
    ，且因已於「5年內再犯」，顯見其再犯率甚高，原實施觀
    察、勒戒或強制戒治，已無法收其實效，而無5年戒斷期之
    存在，自無再經觀察、勒戒及強制戒治之必要，應由檢察官
    逕行起訴（最高法院95年度台非字第59號判決及95年第7次
    刑事庭會議決議）。查被告前曾受如事實欄所述之觀察勒戒
    處分，並於90年2月1日執行完畢，又於前開觀察勒戒處分執
    行完畢後5年內之91年間因施用毒品案件，經臺灣彰化地方
    法院、臺灣臺中地方法院分別以91年度彰簡字第355號、91
    年度易字第2939號判處有期徒刑5月、6月確定；又於94年間
    ，兩度因施用毒品案件，經臺灣彰化地方法院以94年度訴字
    第1459號、94年度訴字第2174號判決判處應執行有期徒刑11
    月及1年4月確定等情，有刑案資料查註紀錄表、臺灣高等法
    院被告前案紀錄表在卷可稽，可見被告於初犯經觀察、勒戒
    執行完畢後5年內，已曾再犯施用毒品案件，並經依法追訴
    處罰，本件施用毒品之犯行，乃屬3犯以上，縱其施用毒品
    之時間在初犯釋放5年以後，即與「5年後再犯」之情形有別
    ，依前述說明，自應由檢察官逕為追訴，先予敘明。
三、本件係經被告柯永泉於準備程序為有罪之表示，而經本院合
    議庭裁定由受命法官獨任以簡式審判程序加以審理，依刑事
    訴訟法第273條之2、第159條第2項之規定，不適用傳聞法則
    有關限制證據能力之相關規定；並得依同法第310條之2準用
    第454條之規定製作略式判決書（僅記載「證據名稱」），
    合先敘明。
四、證據名稱：
(一)、被告柯永泉於警詢、偵查及本院審理時之自白。
(二)、臺灣檢驗科技股份有限公司100年8月18日濫用藥物檢驗報
      告、臺南市政府警察局第二分局偵辦毒品危害防制條例案
      送驗尿液年籍對照表各1紙。
(三)、扣案之第一級毒品海洛因1小包（檢驗前淨重0.072公克、
      檢驗後淨重0.062公克）。
(四)、臺南市政府警察局第二分局搜索扣押筆錄1份、扣押物品
      目錄表、臺南市政府警察局第二分局查獲柯永泉涉毒品案
      初步檢驗報告書、高雄市立凱旋醫院濫用藥物成品檢驗鑑
      定書各1紙及照片6張。
(五)、台灣高等法院被告前案紀錄表1份。
五、查海洛因屬毒品危害防制條例第2條第2項第1款所列之第1級
    毒品，甲基安非他命屬同法第2條第2項第2款所列之第2級毒
    品，故核被告所為，係犯毒品危害防制條例第10條第1項之
    施用第1級毒品罪及同條第2項之施用第2級毒品罪。其持有
    毒品之低度行為應為施用毒品之高度行為所吸收，不另論罪
    。被告以一施用行為，同時施用第一、二級毒品，乃一行為
    觸犯數罪名之想像競合犯，應依刑法第55條之規定從一重之
    施用第一級毒品罪處斷。被告曾受如犯罪事實欄所載之論罪
    科刑及執行情形，有臺灣高等法院被告前案紀錄表1份在卷
    可參，其於有期徒刑執行完畢後5年內，故意再犯本件有期
    徒刑以上之罪，為累犯，應依刑法第47條第1項規定加重其
    刑。爰審酌被告有多次施用毒品前科，經觀察勒戒後，仍未
    能戒除毒癮，復犯本件犯行，顯見全無悔改之意，意志不堅
    ，本不宜寬貸，惟念其施用毒品之犯行乃自戕一己之身體健
    康，尚未害及他人，且施用毒品者通常具有相當程度之生理
    成癮性及心理依賴性，戒除不易，犯罪心態與一般刑事犯罪
    之本質不同，非難性較低，兼衡其為國中肄業，目前有正當
    職業、與母親小孩同住、經濟職業及家庭狀況及犯後坦承犯
    行，並至衛生署臺南療養院進行美沙冬替代療法，狀況良好
    ，可穩定出席服藥，宜繼續進行替代療法（詳參卷附衛生署
    嘉南療養院診斷證明書），態度良好等一切情狀，量處如主
    文所示之刑。扣案第一級毒品海洛因1包（檢驗後淨重0.62
    公克），屬毒品危害防制條例所規範之第一級毒品海洛因，
    應依毒品危害防制條例第18條第1項前段之規定沒收銷燬之
    。毒品包裝袋壹個，為被告所有供其犯罪所用之物，因無證
    據足認不能與海洛因分離，故依刑法第38條第1項第2款之規
    定沒收。
六、據上論斷，應依刑事訴訟法第273條之1第1項、第299條第1
    項前段，毒品危害防制條例第10條第1項、第2項，刑法第11
    條前段、第18條第1項前段、第55條、第47條第1項、第38條
    第項第2款，判決如主文。
本案經檢察官鄭葆琳到庭執行職務。
中    華    民    國    100    年    12    月    23   日
                        刑事第一庭  法  官   高如宜
以上正本證明與原本無異。
如不服本判決應於收受本判決後10日內向本院提出上訴書狀，並
應敘述具體理由。其未敘述上訴理由者，應於上訴期間屆滿後20
日內向本院補提理由書狀（均須按他造當事人之人數附繕本）「
切勿逕送上級法院」。
                                    書記官   陳慧玲
中    華    民    國   100    年    12    月    26    日
附錄本件論罪科刑法條：
毒品危害防制條例第10條
施用第一級毒品者，處 6 月以上 5 年以下有期徒刑。
施用第二級毒品者，處 3 年以下有期徒刑。